臺灣臺北地方法院刑事裁定　　　　　　　94年度聲判字第54號
聲　請　人　介面光電股份有限公司
代　表　人　葉裕洲
代　理　人　蘇信誠律師
被　　　告　甲○○
　　　　　　丙○○
　　　　　　乙○○
上列聲請人即告訴人因被告等涉嫌背信等案件，不服臺灣高等法
院檢察署中華民國94年5月11日，94年度上聲議字第1471號駁回
聲請再議之處分（原不起訴處分案號：臺灣臺北地方法院檢察署
93年度偵字第1464號），聲請交付審判，本院裁定如下：
    主  文
聲請駁回。
    理  由
一、按告訴人不服上級法院檢察署檢察長或檢察總長認再議為無
    理由而駁回之處分者，得於接受處分書後10日內委任律師提
    出理由狀，向該管第一審法院聲請交付審判。法院認為交付
    審判之聲請不合法或無理由者，應駁回之，刑事訴訟法第25
    8條之1、第258條之3第2項前段分別定有明文。本件聲請人
    即告訴人（以下均稱聲請人）介面光電股份有限公司以被告
    甲○○、丙○○、乙○○等三人涉犯背信、洩漏營業秘密等
    罪嫌，向臺灣臺北地方法院檢察署檢察官提出告訴，經該署
    檢察官以93年度偵字第1464號不起訴處分後，聲請人不服而
    聲請再議，臺灣高等法院檢察署檢察長認再議為無理由，以
    94年度上聲議字第1471號處分書駁回再議之聲請，告訴人於
    民國94年5月20日收受該處分書，於同年5月27日委任律師提
    出理由狀向本院聲請交付審判，業經本院調閱臺灣臺北地方
    法院檢察署93年度偵字第1464號卷、臺灣高等法院檢察署94
    年度上聲議字第1471號卷宗、本院收狀戳核閱屬實，是本件
    聲請為合法，先此敘明。
二、查告訴人之告訴意旨略以：緣告訴人介面光電股份有限公司
    為一研發生產光電面板之公司，於90年2月設立，被告甲○○、丙○○旋於同年5月進入聲請人公司，擔任研究部副理
    ，負責從事「高分子厚膜材料使用於PCB內藏式電阻和電容
    」（下簡稱本件技術）之專案研究，被告乙○○當時則擔任
    告訴人公司行政協理。介面光電公司為支持本件技術之專案
    研究，不惜投入鉅額研究經費，被告乙○○利用職務之便知
    悉本件技術已獲成果後，即慫恿被告甲○○、丙○○共同於
    92年1月10日自行創立英貝德科技股份有限公司（設於臺北
    市松山區○○○路○段142號14樓之4，以下簡稱英貝德公司
    ），被告3人於任職告訴人公司期間，共同意圖為自己及英
    貝德公司股東之不法利益，以渠等自告訴人公司不法取得本
    件技術之研發成果及業務營運資訊等營業秘密，與告訴人公
    司作不公平之競爭，且被告乙○○於91年12月30日甫自告訴
    人公司主動離職，旋即於92年1月10日擔任英貝德公司董事
    長，而被告丙○○於92年1月30日方自告訴人公司主動離職
    ，卻早於92年1月6日即出任英貝德公司總經理；又被告甲○○、丙○○任職告訴人公司期間，將關鍵之原料配方僅記載
    代號MB1、072，且故意不將主要配劑在告訴人公司內製造，
    而在大格化學公司調處配劑製造後，才帶回告訴人公司，被
    告甲○○、丙○○2人離職時只留下記載代號之工作日誌與
    光碟，讓交接人員無法依據日誌及光碟接續研究工作，致生
    損害於告訴人公司。因認被告三人共同涉犯刑法第317條洩
    漏因業務知悉之工商秘密、第342條第1項背信等罪嫌云云。
    臺灣臺北地方法院檢察署檢察官偵查後認為應不起訴之理由
    略以：(一)按刑法第317條係以依法令或契約有守因業務知悉
    或持有工商秘密之義務，而無故洩漏者，為其構成要件，據
    此可知，行為人所洩漏者，須為行為人依法令不得洩漏之業
    務上秘密，或依契約同意採取必要措施維護受僱期間所知悉
    之營業秘密，始足當之。次按營業秘密法所規定之營業秘密
    ，係指方法、技術、製程、配方、程式、設計或其他可用於
    生產、銷售或經營之資訊，而符合下列要件者：一、非一般
    涉及該類資訊之人所知者，二、因其秘密性而具有實際或潛
    在之經濟價值者，三、所有人已採取合理之保密措施者，此
    觀之營業秘密法第2條之規定即明。經查，高分子厚膜電阻
    膠（polymer thick filmresistor pastes）及於印刷電路
    板上形成高分子厚膜電阻及金屬薄膜電阻之方法（process
    for forming polymer thick filmresistors and metal
    thin filmresistors on a printed curcuit substrate）
    係被告甲○○、丙○○2人及工業技術研究院其他9位研究人
    員共同發明，經工業技術研究院向美國申請專利獲准，嗣提
    供臺灣業界進行技術移轉等事實，有美國專利權編號000000
    0、US0000000B1專利登記資料、財團法人工業技術研究院可
    移轉技術查詢資料附卷可稽，又質之證人即告訴人公司總經
    理葉裕洲證稱：我們公司是以工研院的技術為基礎，作材料
    商品的應用與進行市場化，商品進行市場化需要符合客戶的
    需求等語，從而本件技術並非完全由告訴人所研發。告訴人
    認被告等人涉犯刑法洩漏業務上知悉之工商秘密罪嫌，係以
    告訴人工作規則第81條第7款之規定、營業秘密法、本件技
    術工作日誌對於主要配方以代號記載，為其主要論據。經查
    ，工作規則為雇主統一勞動條件及工作紀律，單方制定之定
    型化規則，工作規則之規定是否得逕行認定係經過勞工之同
    意，而有契約之效力得以拘束勞雇雙方，尚屬有疑。再者，
    依據告訴人工作規則81條第7款僅規定：勞工洩漏業務機密
    使公司蒙受重大損失者，經查證屬實，或有具體事證者，視
    為違反勞動契約或工作規則情節重大，公司得依前條辦理（
    第80條係不經預告不發給資遣費逕予解僱之規定）。據此可
    知，告訴人公司工作規則第81條第7款之規定，僅概括規定
    公司從業人員不得洩漏公司業務機密使公司蒙受重大損失，
    並未明定被告等人應保守業務機密之內容、範圍、項目、保
    密之方式、期間等，故上開工作規則之概括規定，尚難認定
    係被告等人同意保守工商秘密之契約。再質之證人即告訴人
    公司總經理葉裕洲到庭證稱：我們當初有請陳律師草擬保密
    與競業禁止，不過後來沒有簽成，我印象中被告被告甲○○
    、丙○○是對於保守機密之範圍無法達成協議，所以後來並
    沒有簽約等語，是足見告訴人於被告等任職期間，雙方並未
    簽訂保守營業秘密之相關契約，且雙方確實對於保守營業秘
    密之範疇有所爭議，故迄今均未完成保密條務。至於營業秘
    密法所規範之營業秘密，依據該法第2條有一定之要件，要
    件之一為「營業秘密之所有人須對於營業秘密採取合理之保
    密措施」，惟告訴人均未能具體說明本件被告等洩漏營業秘
    密之內容名稱為何，告訴人復未與被告等簽訂任何保守營業
    秘密之相關約定，且依據卷附告訴人公司所提供之資料，告
    訴人公司於被告等人任職期間，均未向被告等人具體說明何
    部分為公司之營業秘密，何者為機密或限閱之文件，從而本
    件實難認定所謂告訴人遭被告洩漏之「營業秘密」具體內容
    為何，亦難認告訴人就其所謂營業秘密有何合理之保密措施
    ，故營業秘密法之規定，尚難作為被告等人有守密義務之依
    據。綜上所述，本件實難認定被告等人依法令或依契約有保
    守告訴人公司業務秘密之義務，從而實難僅以被告等人離職
    共同成立英貝德公司，亦從事本件技術之相關業務，即遽認
    被告等人設有洩漏因業務知悉之工商秘密罪嫌。(二)按犯罪事
    實應依證據認定之，無證據不得認定犯罪事實，刑事訴訟法
    第154條第2項定有明文。又告訴人之告訴，係以使被告受刑
    事訴追為目的，是其陳述是否與事實相符，仍應調查其他證
    據以資審認，最高法院52年臺上字第1300號著有判例，可資
    參照。又刑法上之背信罪，係指受他人委任，為他人處理事
    務之人，意圖為自己或第三人不法之利益或損害本人之利益
    ，而為違背其任務之行為，致本人利益受損害而言，此觀之
    刑法第342條第1項之規定即明。被告甲○○、丙○○、乙○○3人任職告訴人公司期間，均未與告訴人公司簽訂保密與
    競業禁止相關契約之事實，業據被告3人陳明在卷，復為告
    訴人之代表人所是認，從而被告3人於離開告訴人公司之後
    ，即非受告訴人委任處理事務之人，渠等縱使於離職後成立
    英貝德公司從事與告訴人公司相同之業務，此除另有其他不
    法行為之情形外，實無從成立刑法背信罪責。至於告訴人以
    被告丙○○於92年1月30日方自告訴人公司主動離職，卻早
    於92年1月6日即出任英貝德公司總經理乙節，認被告丙○○
    有於任職期間兼職之背信行為云云，經查，依據經濟部公司
    基本登記資料雖記載被告丙○○於92年1月6日任職英貝德公
    司總經理，惟衡諸常情，登記日期與實際任職之日期未必完
    全相同，此觀之英貝德公司核准設立之日期為92年1月10日
    ，尚晚於上開丙○○到職日期即明，再經向財政部臺灣省北
    區國稅局桃園縣分局調閱丙○○之92年度綜合所得稅申報資
    料，與英貝德公司提供之丙○○92年度各類所得扣繳暨免扣
    繳憑單互核以觀，顯示英貝德公司係自92年2月起至12月止
    支付被告丙○○共新臺幣（下同）1,189,920元之薪資，是
    足見被告丙○○係自92年2月起始至英貝德公司實際任職，
    並無兼職之情形，故本件尚難僅憑經濟部公司基本登記資料
    之記載，遽為不利被告丙○○之認定。(三)告訴人公司迭以被
    告甲○○、丙○○最後離職時僅留下工作日誌及光碟，對於
    關鍵原料配方僅記載MB1、072等代號，讓交接人員無法接續
    研究工作，且故意不將配劑在告訴人公司內製造，認被告2
    人涉有背信行為云云。是本件所欲審究者，係該MB1、072等
    代號所代表之相關內容資訊，是否為告訴人公司之營業秘密
    ，而為被告甲○○、丙○○離職時必須交接及明確揭露者。
    經查，證人即告訴人公司總經理葉裕洲到庭證稱：當初我們
    有請陳律師草擬保密與競業禁止，不過後來沒有簽成，我印
    象中被告甲○○、丙○○是對於保守機密的範圍，被告2人
    對於本身自己KNOW-HOW的智慧財產權，以及從公司吸收到的
    知識，離職後均有保密義務的約定，主要是針對陳律師契約
    範本第2條、第3條的內容，無法達成協議，所以後來並沒有
    簽約等語，並有告訴人公司提供之保密與競業禁止契約範本
    1份附卷可參，據此可知，被告甲○○、丙○○進行本件技
    術之專案研究期間，究竟何者係被告等人本身既有之專業知
    識、何者係經由告訴人公司投資研發之成果，而屬於公司營
    業秘密之範圍，雙方並無具體明確之約定，且即因保密義務
    之範圍涉及雙方權利義務甚鉅，故告訴人與被告甲○○、丙○○始遲遲無法達成共識。復質之證人即之前曾參與告訴人
    公司本件技術專案研究之員工黃建彰到庭證稱：介面光電公
    司原本作觸控面板，就我所知被告甲○○、丙○○是帶本件
    技術進來公司，公司原本沒有這方面的人才與業務，本件技
    術是以他們2人為主，至於公司是提供設備進行測試、烘烤
    及印刷等語，核與證人葉裕洲前證稱告訴人公司是以工研院
    的技術為基礎，作材料商品的應用與進行市場化等情大致相
    符，是堪認本件技術之專案研究係由被告甲○○、丙○○提
    供其本身在工業技術研究院所習得之專業知識，再由告訴人
    提供資金設備進行材料商品市場化，故本件技術之研發成果
    ，實難概括逕認係告訴人所有。況查，本件工作日誌所載之
    MB1、072代號所代表之資訊，若果係告訴人重要之業務機密
    ，涉及龐大之商業利益，則告訴人理應於被告甲○○、丙○○於介面光電公司從事研發期間，即對於代號之使用、代號
    所代表之意義詳加了解、控管，並應對於僱用人與受僱人之
    間就本件技術之權利義務、保密範圍明確約定，惟查，徵諸
    本件工作日誌之記載，被告甲○○自91年12月23日即已使用
    MB1、072等代號，而被告甲○○、丙○○係於92年1 月30日
    始獲准離職，期間告訴人並未對該代號使用有何異議，再質
    之證人葉裕洲到庭證稱：被告2人係將光碟與工作日誌交給
    介面公司的吳經理，被告2人說所有的東西都在光碟和日誌
    裡，但我們隔了約2、3個月，才發現光碟裡的東西是斷簡殘
    編等語，足見告訴人於被告甲○○等人任職介面光電公司期
    間，即容認被告等人使用MB1、072等代號，嗣被告等人離職
    之際，告訴人公司復未主動積極查明該代號所代表之意義，
    進行確實詳盡之交接，迨被告等人離職數月後，始稱工作日
    誌殘缺不全，無法接續研究，此情事顯與一般高科技公司對
    於研發營業秘密之嚴密控管有別。綜上可知，告訴人公司既
    未就本件技術所可能涉及之營業秘密，與被告甲○○、丙○○訂定可資遵循之保密規範，告訴人公司於被告甲○○等人
    任職期間復未對代號之使用予以合理之監督控管，從而實難
    逕認本件工作日誌所載之MB1、072等代號確係告訴人之營業
    秘密，故本件尚難僅以被告甲○○等人離職時未揭露工作日
    誌所載MB1、072等代號乙節，即遽認被告等人涉有背信罪嫌
    。(四)末查，告訴人認被告甲○○、丙○○於任職介面光電公
    司期間即故意將重要原料配方以代號記載，並於離職後旋即
    成立英貝德公司，同樣從事本件技術之相關業務，認被告等
    人有背信之不法意圖云云，惟查，經就被告甲○○、丙○○
    離職原因訊問證人黃建彰，經其到庭證稱：因為本件技術需
    要研發機器和費用，總經理本來說可以支持，但後來無法完
    全支持，我只知道有這個情形，太私人的部分我不清楚等語
    。再衡諸一般高科技公司對於員工要求保密義務及競業禁止
    ，係課以員工極高之義務，因而亦提供合理之報酬（例如分
    紅、配股）作為對價，本件被告甲○○、丙○○辯稱告訴人
    公司原本提到本件技術若成熟並經客戶認證，會成立子公司
    或獨立的部門，讓渠等取得技術股份，但一直沒有下文，因
    此渠等始決定離開告訴人公司，重新成立英貝德公司，推廣
    本件技術等語，證人葉裕洲及告訴人公司負責人石修亦到庭
    陳稱本件技術經過相當的市場調查、測試，認為有發展價值
    ，有提到本件技術的利潤如何分配，看是另成立事業部或獨
    立的子公司，惟迄至被告等人離職時，成立新公司乙節均未
    達到向董事會提案之階段等情，足見被告所辯之離職原因，
    尚屬有據，亦屬高科技人才合理之生涯規劃考量，從而本件
    尚難被告甲○○、丙○○、乙○○於離職後另行成立英貝德
    公司，從事本件技術之相關業務，遽而推認被告等人於任職
    告訴人公司期間即有背信之不法意圖。復查無其他積極證據
    足認被告等人有何犯行，認渠等犯罪嫌疑均有不足等語。
三、聲請人聲請交付審判意旨略以：(一)被告等人於任職聲請人公
    司期間，分任研發部副理及行政協理等職，專司負責主持「
    高分子厚膜計劃」，渠等與聲請人公司所成利者，並非一般
    故擁契約，而顯屬經理人之委任關係，依公司法第32條規定
    ：「經理人不得兼任其他營利事業之經理人，並不得自營或
    為他人經營同類之業務」，民法第562條亦同其規定。本件
    被告丙○○於92年1月30日始離開聲請人公司，卻於同年1月
    9 日即已出任英貝德公司總經理一職，台北地檢署之原不起
    訴處分書雖以登記日期與實際任職之日期未必完全相同，英
    貝德公司係自92年2月始支付薪資予被告丙○○云云，認並
    無兼職情事，卻疏未深入調查該薪資單據是否與事實相符，
    更全然忽視被告如此迫不及待出任該職之目的，是否為了向
    英貝德公司的客戶證明被告丙○○確實加入該公司？況且被
    告尚且在領聲請人公司報酬之際，竟登記為競爭對手公司總
    經理，如何可以說是沒有違反委任關係及上揭公司法之規定
    ？況被告並非單純被利用之不知情人頭，如何可認為他在違
    反公司法第32條規定登記為他公司之總經理，據以向聲請人
    公司公司之客戶為遂行其不法所得及損害聲請人公司之意圖
    ，而進行不公平競爭之行為，竟然率爾認為不應予以不力被
    告之認定？(二)又刑法第342條規定之立法意旨：「本條在刑
    法學上名為背信罪，即為他人處理事務時，違背信義，而加
    損害於其財產之罪也，其處理事務之原因，會係法令所規定
    者，如法定代理人之類，或係當事人之契約，如僱傭之類，
    或本於自己之善意，如無委託而代為保管財產之類，皆在所
    不問。」，足見立法者認為在本條之情形，即便在無因管理
    下都還有成立背信罪之適用，更何況本件被告等身為聲請人
    公司之經理人，雙方間存在有委任關係之情形。況本條第二
    項規定未遂犯亦罰之，足見本條所非難者為其違背信義之行
    為，至於被告是否確實造成委任人之損害或取得不法利益，
    並非所問。再按「受任人處理委任事務，其受有報酬者，應
    以善良管理人之注意為之」、「受任人應將委任事務進行之
    狀況，報告委任人，委任關係終止時，應明確報告其顛末。
    」民法第535條、第540條定有明文。本件地檢署以被告等人
    離職之際，聲請人公司未積極進行確實詳盡之交接，迨被告
    等人離職數月後，始稱工作日誌殘缺不全等與，率爾指摘聲
    請人公司未就研發之營業秘密進行嚴密控管，卻忽略背信最
    所非難之內容是在受任人之違背信義之客觀行為及圖利自己
    或他人或損害本人之主觀意圖。本件被告等不僅主觀上具有
    為自己不法利益之圖謀，損害本人利益之直接或間接故意，
    客觀上亦已獲得不法利益，並已造成本人之重大損害，高等
    法院檢察署所謂英數民事賠償之說法，已非單純對事實集法
    條之誤會，而是已達適用法規之違誤，聲請人實難贊同。(三)
    刑法第317條所稱之契約，非狹隘僅以雙方就特定業務機密
    之內容、範圍、項目、保密之方式、期間等鉅細靡遺所約定
    之書面契約為必要，而應以雙方間之委任關係及其於職務上
    所得以知悉或持有之工商秘密加以探究。按「受雇人於職務
    上研究或開發之營業秘密，歸雇用人所有。」營業秘密法第
    3條第1項前段定有明文。本件被告甲○○、丙○○受任聲請
    人公司負責「高分子厚膜材料使用於電路板內藏式電阻和電
    容」專案研究計劃，聲請人公司不惜投入鉅額研究經費，始
    將前開專案研究之商業運用技術獲得重大進展，將誤差值自
    正負百分之二十五至正負百分之四十之間改良為誤差值低於
    百分之十。詎地檢署竟以被告所諉稱相關高分子厚膜電阻膠
    及於印刷電路板上形成高分子厚膜電阻及金屬薄膜電阻之方
    法係被告等與工業技術研究院之共同發明，認為本件技術並
    非完全由聲請人所研發，全然抹煞聲請人公司就該技術改良
    及商業化所做之努力及所產生之營業秘密。論其實際，被告
    等人成立英貝得公司所生產之高分子厚膜原料，豈非建立在
    聲請人公司之營業秘密及技術改良上？檢察官為何不探查被
    告及英貝德公司如何能於短促之間技術達到突破？被告如何
    說明並未利用聲請人公司之任何技術？如僅以該技術非完全
    由聲請人公司所研發即可阻卻被告等人之違法性，則今後產
    業界將無人敢再出資支持研發工作，因為最後成果將輕易為
    他人所攫奪而竟然毫無任何法律上之責任。實則，被告之所
    為，除已構成上揭刑法第337條洩漏因業務知悉之工商秘密
    罪，恐已同時涉及同法第336條第2項之業務侵占罪或同法第
    320條第1項之竊盜罪，以及公平交易法第19條第5款之不公
    平競爭行為而應負同法第36條之刑事責任云云。
四、經查：
  (一)按91年1月17日三讀通過，同年2月8日公佈之刑事訴訟法第
    258條之1係參考德國刑事訴訟法第172條第2項之規定及日本
    刑事訴訟法第262條准起訴之規定，增訂「聲請法院交付審
    判制度」，告訴人於不服上級檢察署之駁回處分者，得向法
    院聲請交付審判。其目的係為對於檢察官起訴裁量之制衡，
    除貫徹檢察機關內部檢察一體之原則所含有之內部監督機制
    外，另宜有檢察機關以外之監督機制，由法院保有最終審查
    權而介入審查，提供告訴人多一層救濟途徑（刑事訴訟法第
    258條之1立法理由參照），以促使檢察官對於不起訴處分為
    最慎重之篩選，審慎運用其不起訴裁量權。從而，本條之適
    用一方面係強制告訴人先循檢察機關內部之監督機制救濟無
    效果後，始由法院為之；另方面亦促使檢察機關內部省視其
    不起訴處分是否妥當，法院有最終審查權。故交付審判之制
    度雖賦予法院於告訴人交付審判之聲請裁定准否前，可依同
    法第258條之3第3項規定為「必要之調查」，然法院於審查
    交付審判之聲請有無理由時，應以審酌告訴人所指摘不利被
    告之事證未經檢察機關詳為調查或斟酌，或不起訴處分書所
    載理由違背經驗法則、論理法則及證據法則為限，方符本條
    係為制衡檢察官起訴裁量權之立法意旨，合先敘明。
  (二)按刑法第342條所規定之背信罪之主體限於為他人處理事務
    之人，且行為人為違背任務之行為，以具有為圖取不法利益
    ，或圖加不法損害之意思為構成要件。本件查上揭高分子厚
    膜電阻膠及於印刷電路板上形成高分子厚膜電阻及金屬薄膜
    電阻之方法，確係由被告甲○○、丙○○2人及工業技術研
    究院其他9位研究人員共同發明，經工業技術研究院向美國
    申請專利獲准，嗣提供臺灣業界進行技術移轉等事實，有卷
    附之美國專利權編號0000000、US0000000 B1專利登記資料
    、財團法人工業技術研究院可移轉技術查詢資料可稽，原檢
    察官參以聲請人公司總經理葉裕洲於偵查中所證稱：我們公
    司是以工研院的技術為基礎，作材料商品的應用與進行市場
    化，商品進行市場化需要符合客戶的需求等語，認定本件技
    術並非完全由告訴人所研發，乃與事實相符，並無違誤。又
    聲請人公司延攬被告被告甲○○、丙○○擔任研究部副理，
    負責從事本件技術之專案研究，被告乙○○當時擔任告訴人
    公司行政協理，被告三人與聲請人公司間雖均具有委任關係
    ，且依聲請人公司所給予被告等人之稱職，可認為被告三人
    係聲請人公司之經理人，然被告三人中僅有被告丙○○一人
    於離職前（即為聲請人公司處理事務期間）登記為英貝德公
    司之董事及總經理，被告甲○○、乙○○二人則均是在離職
    後始進入英貝德公司，而綜觀全案卷證資料，並無積極之證
    據足以證明被告甲○○、乙○○二人於任職聲請人公司之期
    間確有背信之行為，自不得遽認其二人有何背信之犯行，原
    檢察官就其二人涉犯背信罪部分為不起訴處分，自無違誤。
    再依卷附之經濟部公司基本登記資料，其上固記載被告丙○○於92年1月6日任職英貝德公司總經理，惟經原檢察官向財
    政部臺灣省北區國稅局桃園縣分局調閱被告丙○○之92 年
    度綜合所得稅申報資料，與英貝德公司提供之丙○○92年度
    各類所得扣繳暨免扣繳憑單互核，認英貝德公司係自92年2
    月起至12月止支付被告丙○○1,189,920元之薪資，又依英
    貝德公司核准設立之日期為92年1月10日，尚晚於上開丙○○到職日期，並衡諸常情，經濟部所登記之到職日期與實際
    任職之日期未必完全相同，而認被告丙○○係自92年2月起
    始至英貝德公司實際任職，並無兼職之情形，亦無悖於經驗
    法則。次查，聲請人公司既一再主張被告丙○○係負責從事
    本件技術之專案研究，足見被告丙○○為聲請人公司處理之
    事務乃「高分子厚膜材料使用於PCB內藏式電阻和電容」之
    研究，而查卷附卷證資料，並未發現聲請人公司曾指出被告
    丙○○有何違背此任務之行為，更甚者，聲請人公司尚於92
    年3月間，以被告甲○○、丙○○二人在其公司期間所研究
    之結果向美國申請製程專利，顯見被告丙○○於任職聲請人
    公司期間確有進行上揭研究，且已達一定之成果；此外，綜
    觀全案卷證資料，並無其他積極證據足以證明被告丙○○於
    任職期間有何違背其任務之行為，自難僅以聲請人公司所指
    被告丙○○於離職前登記為英貝德公司之總經理，即遽認被
    告丙○○有違背任務之行為，故認原檢察官對被告丙○○涉
    犯背信罪部分為不起訴處分，亦無違誤。
  (三)又按營業秘密法所規定之「營業秘密」，係指方法、技術、
    製程、配方、程式、設計或其他可用於生產、銷售或經營之
    資訊，而符合下列要件者：一非一般涉及該類資訊之人所知
    者，二、因其秘密性而具有實際或潛在之經濟價值者，三所
    有人已採取合理之保密措施者，此觀之營業秘密法第2條之
    規定即明。聲請人公司雖主張上揭「高分子厚膜材料使用於
    PCB內藏式電阻和電容」研究結果屬該公司之營業秘密，然
    如上所述，高分子厚膜電阻膠及於印刷電路板上形成高分子
    厚膜電阻及金屬薄膜電阻之方法，並非完全由告訴人所研發
    ，且詳觀卷附之證據資料，並無任何積極之證據足以證明聲
    請人公司確已就被告甲○○、丙○○於其公司任職期間所得
    之研究結果採取合理之保密措施，則聲請人所指之研發結果
    自與營業秘密法所規定之「營業秘密」不符。又聲請人公司
    之代理人陳文禹律師於警詢中雖指稱：被告等人於離職前、
    後陸續私下以其他公司名義接觸客戶，客戶資料屬於公司之
    營業機密云云，然被告等人均否認於離開聲請人公司後曾接
    觸聲請人公司之客戶，而遍查全案卷證資料，亦未發現被告
    等人有洩漏聲請人公司客戶資料之情形，自難遽認被告等人
    有洩漏聲請人公司客戶資料之犯行。再聲請人公司並未具體
    指明被告等人究竟洩漏其公司何種業務秘密，僅泛指「高分
    子厚膜材料使用於PCB內藏式電阻和電容」研究結果，然如
    上所述，高分子厚膜電阻膠及於印刷電路板上形成高分子厚
    膜電阻及金屬薄膜電阻之方法，係由被告甲○○、丙○○2
    人及他人所共同發明，其二人就此方面本即具有專業知識，
    而非係因任職於聲請人公司始取得之研究成果，自難認此屬
    於聲請人公司之業務秘密，自不得僅以其二人曾任職於聲請
    人公司，即認渠二人不得再運用此方面之專業知識於其他用
    途。原檢察官以證人即聲請人公司總經理葉裕洲於檢察官94
    年2月15日偵訊時證稱：當初我們有請陳律師草擬保密與競
    業禁止，不過後來沒有簽成，我印象中被告甲○○、丙○○
    是對於保守機密的範圍，被告2人對於本身自己KNOW-HOW的
    智慧財產權，以及從公司吸收到的知識，離職後均有保密義
    務的約定，主要是針對陳律師契約範本第2條、第3條的內容
    ，無法達成協議，所以後來並沒有簽約等語（見93年度偵字
    第1464號卷(二)第380、381頁），參以聲請人公司所提出附卷
    之保密與競業禁止契約範本1份，認被告甲○○、丙○○進
    行本件技術之專案研究期間，究竟何者係被告等人本身既有
    之專業知識、何者係經由告訴人公司投資研發之成果，而屬
    於公司營業秘密之範圍，雙方並無具體明確之約定，且即因
    保密義務之範圍涉及雙方權利義務甚鉅，故聲請人公司與被
    告甲○○、丙○○始遲遲無法達成共識。另參以證人即之前
    曾參與聲請人公司本件技術專案研究之員工黃建彰於檢察官
    偵訊時所證稱：介面光電公司原本作觸控面板，就我所知被
    告甲○○、丙○○是帶本件技術進來公司，公司原本沒有這
    方面的人才與業務，本件技術是以他們2人為主，至於公司
    是提供設備進行測試、烘烤及印刷等語，及證人葉裕洲前證
    稱聲請人公司是以工研院的技術為基礎，作材料商品的應用
    與進行市場化等語，認本件技術之專案研究係由被告甲○○
    、丙○○提供其本身在工業技術研究院所習得之專業知識，
    再由告訴人提供資金設備進行材料商品市場化，故本件技術
    之研發成果，實難概括逕認係聲請人公司所有，亦無違經驗
    法則，難認有何違誤之處。
  (四)至聲請人公司雖稱：被告等恐另涉刑法第336條第2項之業務
    侵占罪或同法第320條第1項之竊盜罪，以及公平交易法第19
    條第5 款之不公平競爭行為而應負同法第36條之刑事責任云
    云。惟如上所述，本件技術之專案研究係由被告甲○○、丙○○提供其本身在工業技術研究院所習得之專業知識，再由
    告訴人提供資金設備進行材料商品市場化，本件技術之研發
    成果難認概括屬於聲請人公司所有，且綜觀全案卷證資料，
    並無積極證據足以證明被告等人侵占或竊取聲請人公司之財
    物，自難認被告等人有何業務侵占或竊盜之犯行。又被告甲○○、丙○○二人會離開聲請人公司，係因與聲請人公司就
    本身自己KNOW-HOW的智慧財產權，以及從公司吸收到的知識
    在離職後均有保密義務的約定無法達成協議，而未與聲請人
    公司簽約，及因被告王、蘇二人原受邀加入聲請人公司之條
    件（即本件技術若成熟並經客戶認證，聲請人公司會成立子
    公司或獨立的部門，讓被告王、蘇二人取得技術股份）一直
    沒有下文，此乃高科技人才選擇自己生涯規劃常見情形之一
    ，實難認被告等人離職之行為，係以公平交易法第19條第5
    款所稱「以脅迫、利誘或其他不正當方法，獲取他事業之產
    銷機密、交易相對人資料或其他有關技術秘密之行為」，自
    無同法第36條之刑事責任之問題。
  (五)綜上所述，本件聲請人雖執上揭理由認被告涉有背信、洩漏
    因業務知悉之工商秘密等罪嫌，而向本院聲請交付審判，惟
    原不起訴處分書及駁回再議處分書，已就聲請人於偵查時提
    出之告訴理由予以斟酌，詳予調查偵查卷內所存證據，並詳
    加論述所憑證據及其認定之理由，並無違背經驗法則或論理
    法則之情事，其認事用法並無不當。聲請交付審判意旨猶執
    前詞指摘，認定被告等人涉有刑責，尚嫌速斷。此外，依本
    案現存之卷證資料，復查無其他積極之證據足資證明被告等
    人有何背信、洩漏因業務知悉之工商秘密等犯行，是原檢察
    官及高檢署檢察長分別予以不起訴處分及駁回再議之聲請，
    並無不當，本件交付審判之聲請為無理由，應予駁回。
五、依刑事訴訟法第258條之3第2項，裁定如主文。
中　　華　　民　　國　　94　　年　　12　　月　  12　　日
　　　　　　　　　刑事第一庭  審判長法　官  陳興邦
                                    法　官  劉素如
                                    法　官  林春鈴
以上正本證明與原本無異。
本裁定不得抗告。
    　　　　　　　　　　　　      　書記官  羅欣宜
中　　華　　民　　國　　94　　年　　12　　月　  13　　日
